【裁判字號】    96,重訴,277
【裁判日期】    970229
【裁判案由】    侵權行為損害賠償
【裁判全文】
臺灣板橋地方法院民事判決             96年度重訴字第277號
原      告  丁○○
                        樓
法定代理人  戊○○
                        樓
訴訟代理人  周福珊律師
被      告  丙○○
訴訟代理人  林衍鋒律師
複代理人    甲○○
上列當事人間請求侵權行為損害賠償事件，經本院於民國97年2
月21日言詞辯論終結，判決如下：
    主  文
被告應給付原告新台幣伍佰柒拾壹萬參仟參佰壹拾參元，及自民
國九十四年十二月二十二日起至清償日止按年息百分之五計算之
利息。
原告其餘之訴駁回。
訴訟費用由被告負擔三分之一，其餘由原告負擔。
本判決第一項於原告以新台幣壹佰壹拾伍萬元元供擔保後，得假
執行；但被告以新台幣伍佰柒拾壹萬參仟參佰壹拾參元預供擔保
後，得免假執行。
原告其餘假執行之聲請駁回。
    事實及理由
一、本件原告起訴主張：
  (一)緣被告於民國93年7 月16日上午8 時45分許，無照駕駛車牌
    號碼MK-976 5號自用小客車，沿臺北縣三峽鎮○○路由南往
    北方向行駛，迨其行經二鬮路57號前時，明知駕駛人應注意
    車前狀況，並隨時採取必要之安全措施，而依當時天氣晴，
    日間自然光線視距良好，現場柏油路面、乾燥、無缺陷、無
    障礙物之路況，並無不能注意之情事，詎曾於瑄竟疏未注意
    其所駕駛汽車之前方，適有原告徒步橫越該處，仍貿然往前
    行駛，致其所駕駛車輛之右前車頭撞擊原告，原告因而受有
    顱骨骨折合併顱內多處出血、水腦症、左肺挫傷及左側第6
    、7 肋骨骨折、腦脊髓液分流管功能障礙等傷害，係屬不法
    侵害原告之身體與健康。
  (二)被告就本件交通事故之發生有過失，依民法第184 條第1 項
    前段、191 條之2 、第193 條第1 項、第195 條規定，自應
    賠償原告之採害，茲就原告所得請求之金額分項析述如后：
  醫療費用9萬7,497元（含救護車費用3,500元）。
  看護費1,233 萬9,411 元：原告因本件傷害無法自理日常生
    活，需由他人照顧，以醫院24小時全時看護每日薪資2,200
    元為計算基準，再參酌告係40年4 月12日出生，於本件交通
    事故發生時尚有23.82 平之平均餘命，依霍夫曼計算式扣除
    中間利息後，應可請求被告賠償看護費用1,233 萬9,411 元
    。
  喪失勞動能力損失487 萬7,097 元：原告原本任職於協芳木
    材行，日薪1,450 元，因本件傷害日後完全無法從事任何工
    作，以原告本件事故發生時53歲計算至65歲退休之日止，依
    霍夫曼計算式扣除中間利息後，原告所失喪失勞動能力之損
    失為487 萬7,097 元。
  精神慰撫金309 萬8,180 元：原告正值壯年，突遭變故，非
    但無力奉養家中年近80歲老母及配偶、二名子女與一名孫子
    女，且需負擔龐大醫療費用，日後生活亦均需要他人看護照
    料，對原告及家人打擊甚大，爰請求309 萬8,180 元之精神
    慰撫金。
  綜上所述，原告所得請求之各項金額總計為2,041 萬2,185
    元。
  (三)為此，依據侵權行為之法律關係，請求被告給付2,041 萬2,
    185 元，及自起訴狀繕本送達翌日起至清償日止按年息5 計
    算之利息。並陳明願供擔保請准宣告假執行。
二、被告則抗辯：
  (一)被告丙○○於民國93年7 月16日8 時45分許，駕駛車牌號碼
    ＭＫ－9765號自用小客車（下稱系爭車輛），延臺北縣三峽
    鎮○○路由南往北方向行駛，迨被告丙○○行經二鬮路57號
    前時，適原告丁○○未注意左右有無來車，竟突然徒步橫越
    馬路，直接衝撞被告丙○○車輛右側後照鏡前方約25公分處
    側葉子板處，並撞落右側後照鏡後，再頭部撞及車輛前方擋
    風玻璃，而倒地未起，因事出突然，被告丙○○驚慌害怕，
    除留置現場外，更於警方捯達現場處理時主動承認伊為肇事
    人，並自首犯罪。刻原告黃正賢經亞東紀念醫院診斷，受有
    顱骨骨折合併顱內多處出血、水腦症、左肺挫傷及左側第6
    、7 肋骨骨折等傷害，嗣原告丁○○經治療後，業已大部分
    痊癒，並可自行照顧。惟本案仍經臺灣高等法院以96年交上
    易字第184 號繫屬審理中，上述即為本件事實經過始末，合
    先敘明。
  (二)臺灣板橋地方法院檢察署94年度偵字第17122 號起訴書（下
    稱系爭起訴書）及鈞院94年交易字第324 號刑事判決（下稱
    系爭刑事判決）所認定之犯罪事實，不得拘束本件民事判決
    ，被告丙○○仍得請求鈞院獨立認定相關事實。按刑事判決
    所為事實之認定，於獨立民事訴訟之裁判時本不受其拘束，
    上訴人所提之附帶民訴，既因裁定移送而為獨立之民事訴訟
    ，則原審依自由心證為與刑事判決相異之認定，即無違法之
    可言，最高法院50年台上字第872 號判例足資參照。經查原
    告丁○○之所以請求被告丙○○賠償伊新臺幣2,041 萬2,18
    5 元，無非依據系爭起訴書及系爭刑事判決，為其依據，惟
    系爭起訴書及系爭刑事判決等所認定之犯罪事實，有違經驗
    法則及論理法則，為此，被告丙○○業已依法上訴臺灣高等
    法院，是依上規定暨判例意旨，鈞院自得獨立認定被告丙○
    ○就系爭車禍發生無有過失存在，而不受系爭起訴書及系爭
    刑事判決拘束，要屬有據，詳言之：
  系爭起訴書及系爭刑事判決等意旨略以：「本次車禍發生經
    過，業據目擊證人劉寺淑於偵查時結證稱：『被害人當日是
    要從照片中左邊的倉庫走到右邊去，我當時則在照片中左邊
    的辦公室內，照片中路看起來很大，其實路很小，照片中那
    支電線桿之位置其實是死角，會看不到來車』等語。且證人
    邱純蘭於偵查時亦結證稱：『當時我也是和被害人站在同一
    邊，被害人因為要去對面開堆高機，被害人當時沒有先注意
    左右有無來車，就逕行過馬路，走到一半時，就被被告的車
    所撞到』等語。觀諸證人劉寺淑、邱純蘭上開證述情節，被
    害人已走到一半時才被被告的車輛撞到，可知被告於前揭時
    間駕駛自用小客車型經肇事地點，因被告疏未注意其所駕駛
    汽車之前方，適有丁○○亦未注意左右來車徒步橫越該處，
    仍貿然前往行駛，致其所駕駛車輛之右前車頭撞及丁○○等
    情，應堪認定。又依被告車輛受損照片觀之，從被告擋風玻
    璃車損情形，足徵車禍當時係被告之車輛撞上被害人，是辯
    護人辯護稱係被害人自右方撞上被告之車輛云云，即不足採
    。第按汽車行駛時，應注意車前狀況隨時採取必要之安全措
    施，道路交通安全規則第94年第3 項定有明文。而當時天候
    晴、日間自然光線、路面乾燥、無缺陷、無障礙物，視距良
    好，此有道路交通事故調查報告表【一】在卷可憑，是被告
    當時並無不能注意之情事，況被告亦自承其每天上班都會經
    過該處，亦知道該工廠內有多位工作人員及堆高機出入等情
    ，詎其應注意，並能注意，而未注意車前狀況隨時採取必要
    之安全措施以致肇事，故其對車禍之發生應有過失。又本件
    交通事故發生之原因經請臺灣省臺北縣區車輛行車事故鑑定
    委員會及覆議委員會鑑定，同認被告駕駛自小客車，未注意
    車前況，為肇事原因，此有臺灣省臺北縣區車輛行車事故鑑
    定委員會94年6 月28日北縣鑑字第0945180727號鑑定意見書
    函文及臺灣省車輛行車事故覆議鑑定委員會函各1 件在卷可
    參」云云。
  系爭刑事判決認定「本件車禍係被告丙○○未注意車前狀況
    致撞及原告丁○○致生車禍」等情，殊與伊所援用之證人證
    述內容、車禍現場車輛照片等證據，存在諸多悖離情形，導
    論前後矛盾，不言可諭，爰特說明如下：
    1.就警方現場採證照片觀之，被告丙○○所駕駛系爭車輛上
      所留存撞擊點，有右側擋風玻璃、右側照後鏡及右側照後
      鏡前方約25公分處，計有三處撞擊點，然被告丙○○所駕
      駛系爭車輛車頭（或右前車頭）沒有任何撞擊痕跡，足徵
      系爭車禍撞擊點絕非在車頭或車頭右前方，彰彰明甚，殊
      料，系爭刑事判決竟得率爾認定「被告於前揭時間駕駛自
      用小客車行經肇事地點，疏未注意其所駕駛汽車之前方，
      致其所駕駛車輛之右前車頭撞擊丁○○等情」，要與警方
      現場採證照片衝突，此其一。
    2.證人邱純蘭證稱：「當時我也是和被害人站在同一邊，被
      害人因為要去對面開堆高機，被害人當時沒有先注意左右
      有無來車，就逕行過馬路，走到一半時，就被被告的車所
      撞倒」等語，惟細譯證人邱純蘭上揭證述內容，前半段乃
      針對原告丁○○當時沒有先注意左右有無來車，就逕行過
      馬路等情，後半段所稱「走到一半，就被被告的車所撞到
      」等語，乃描述原告丁○○當時過馬路時，走到一半就發
      生車禍等情，為此，原告丁○○是否已走到被告丙○○所
      駕駛系爭車輛前方？是否遭被告丙○○所駕駛系爭車輛右
      前車頭撞擊？還是原告丁○○突然走到一半，碰撞被告丙
      ○○所駕駛系爭車輛右側照後鏡前方約25公分處，因被告
      丙○○無法預見而繼續駕駛系爭車輛前進，致原告丁○○
      攔腰撞斷右側照後鏡，再頭部彈倒撞裂系爭車輛前方擋風
      玻璃？隻字未提，不得而知，殊料，證人邱純蘭上開證述
      內容如此不完整，卻系爭刑事判決得以率爾認定「觀諸證
      人劉寺淑、邱純蘭上開證述情節，被害人已走到一半時才
      被被告的車輛撞到，可知被告於前揭時間駕駛自用小客車
      行經肇事地點，因被告疏未注意其所駕駛汽車之前方，適
      有丁○○亦未注意左右來車徒步橫越該處，仍貿然往前行
      駛，致其所駕駛車輛之右前車頭撞擊丁○○等情，應堪認
      定」等情，要有違誤，此其二。
    3.證人劉寺淑證稱：「被害人當日是要從照片中左邊的倉庫
      走到右邊去，我當時則在照片中左邊的辦公室內，照片中
      路看起來很大，其實路很小，照片中那支電線桿之位置其
      實是死角，會看不到來車」等語，足徵原告丁○○於橫越
      馬路時可能無法看見來車，相對的，被告丙○○於駕駛系
      爭車輛經過該地點時，亦因電線桿阻檔產生死角而無法看
      見原告丁○○，本屬事實，蓋車輛體積如此龐大，原告丁
      ○○尚有可能無法看見，則遠小於車輛體積之原告丁○○
      ，被告丙○○如何注意、看見？益徵本件車禍發生時，極
      有可能因被告丙○○因電線桿阻擋而產生死角，致無法注
      意丁○○橫越馬路，此乃通常一般駕駛人均無法注意、迴
      避及處理至明，殊料，系爭刑事判決罔顧上情，竟率爾認
      定「當時天候晴、日間自然光線、路面乾燥、無缺陷、無
      障礙物，視距良好，此有道路交通事故調查報告表【一】
      在卷可憑，是被告當時並無不能注意之情事，況被告亦自
      承其每天上班都會經過該處，亦知道該工廠內有多位工作
      人員及堆高機出入等情，詎其應注意，並能注意，而未注
      意車前狀況隨時採取必要之安全措施以致肇事，故其對車
      禍之發生應有過失」等情，洵與證人劉寺淑上揭證詞相互
      矛盾。
    4.綜稽前陳，系爭起訴書及系爭刑事判決等認定系爭車輛撞
      擊點在右前車頭，實與警方現場採證照片撞擊部位相互衝
      突，又與證人邱純蘭證述：「被害人當時沒有先注意左右
      有無來車，就逕行過馬路，走到一半時，就被被告的車所
      撞到」等語，洵無直接必然關係，更就證人劉寺淑證述現
      場有視覺死角等情，置之不理，足徵系爭起訴書與系爭刑
      事判決所認定之犯罪事實，顯違證據法則、經驗法則及論
      理法則，實不足以拘束鈞院認定被告丙○○就系爭車禍發
      生有無過失情事，為此，原告丁○○舉系爭起訴書及系爭
      刑事判決，略稱被告丙○○有過失，並要求賠償巨額款項
      ，仍屬無據。
  「臺灣省臺北縣區車輛行車事故鑑定委員會」鑑定意見內容
    諸多謬誤，尚不得作為被告丙○○具有過失之證明依據。按
    刑事訴訟法採職權調查主義，鑑定報告只為形成法院心證之
    資料，對於法院之審判並無拘束力，故待證事項雖經鑑定，
    法院仍應本於職權予以調查，以期發現事實真相，不得僅以
    鑑定報告作為判決之唯一依據；另按法院固得就鑑定人依其
    特別知識觀察事實，加以判斷而陳述之鑑定意見，依自由心
    證判斷事實之真偽。然就鑑定人之鑑定意見可採與否，則應
    踐行調查證據之程序而後定其取捨。倘法院不問鑑定意見所
    由生之理由如何，遽採為裁判之依據，不啻將法院採證認事
    之職權委諸鑑定人，與鑑定僅為一種調查證據之方法之趣旨
    ，殊有違背，最高法院57年台上字第3399號、79年台上字第
    549 號判例均足參照。經查系爭車禍曾經臺北縣車輛行車事
    故鑑定委員會（下稱鑑定委員會）鑑定：「丙○○無照日間
    駕駛自用小客車，沿三峽鎮○○路往大同路方向行駛，行經
    為分巷道路之肇事地點，偏左行駛且未注意車前狀況，右前
    葉子板與右往左橫越道路而未注意車道上來往車輛之行人丁
    ○○發生碰撞」等情，惟上揭鑑定結果與警方採證現場照片
    相互矛盾，洵無可採，詳言之：
    1.就鑑定結果言，鑑定委員會沒有說明被告丙○○無照駕駛
      與系爭車禍發生間如何存在因果關係，況被告丙○○有無
      領取駕照，均無法避免原告丁○○此種不注意車道上往來
      車輛，隨意穿越馬路致生危險，足徵被告丙○○未領有駕
      照與原告丁○○是否發生損害間，本無相當因果關係存在
      【「無照駕駛」並非刑法所規範之責任原因，此有最高法
      院79年台上字第3447號、85年台上字第797 號判決可資參
      照】，此為系爭刑事判決所認定，洵屬正鵠。
    2.依鑑定結果觀之，被告丙○○車輛與原告丁○○碰撞點係
      在車輛右邊葉子板【事實上為右側照後鏡及右側照後鏡前
      方約25公分處】而非於車前方，充其量，被告丙○○僅未
      注意車側狀況，絕無法導論出被告丙○○疏未注意車前狀
      況，絕無法導論出被告丙○○疏未注意車前狀況，昭然若
      揭，殊料，鑑定委員會竟可導論出被告丙○○未注意車前
      狀況等情，要屬無稽，實難採信。
    3.查被告丙○○偏左行駛，適使原告丁○○與被告丙○○所
      駕駛系爭車輛間距離更加寬闊，反不易造成系爭車禍，是
      被告丙○○偏左行駛與本件車禍發生間，本無因果關係，
      甚至，減少車禍發生機會，足徵被告丙○○偏左行駛，亦
      與原告丁○○損害發生間，不存在相當因果關係，此為系
      爭刑事判決所認定，亦屬的論。
    4.綜稽前陳，鑑定委員會上揭鑑定結論，除鑑定結論與證據
      資料不符外，導論分析與邏輯推論有違，自無法證明被告
      丙○○就系爭車禍發生確有過失。
  (四)原告丁○○因系爭車禍受傷，被告丙○○沒有具備相當因果
    關係之過失行為存在。按損害賠償之債，以有損害之發生及
    有責任原因之事實，並二者之間，有相當因果關係為成立要
    件。故原告所主張損害賠償之債，如不合於此項成立要件者
    ，即難謂有損害賠償請求權存在；另按損害賠償之債，以有
    損害之發生及責任原因之事實，並二者之間，有相當因果關
    係為成立要件。所謂相當因果關係，謂無此行為，雖必不生
    此種之損害，有此行為，通常即足生此種損害者，為有相當
    因果關係；如無此行為，必不生此種損害，有此行為，通常
    亦不生此種損害者即無相當因果關係，最高法院48年台上字
    第481 號判例、80年台上字第1773號判決均資參照。經查系
    爭起訴書、系爭刑事判決及鑑定委員會鑑定結論，其中，有
    關認定被告丙○○就系爭車禍發生有所過失部分，均無可採
    ，已如前述，甚至，證人劉寺淑、邱純蘭分別於臺北縣政府
    警察局三峽分局94年3 月26日警訊時及臺灣板橋地方法院檢
    察署94年5 月31日偵查時證稱：「本件肇事經過乃因原告丁
    ○○突然橫越馬路時未注意左右來車」、「被告丙○○當時
    車速並未很快」等語，足徵系爭車禍應是原告丁○○過馬路
    時未注意來車使然，實與被告丙○○無照駕車行為間或其他
    行為間，沒有相當因果關係存在，彰彰明甚，益徵原告丁○
    ○依據民法第184 條第1 項前段、第19 1條之2 、第193 條
    第1 項及第195 條第1 項等規定，請求原告丙○○賠償伊2,
    041 萬2,185 元云云，循無理由。
  (五)鈞院94年禁字第61號裁定內容與原告丁○○目前情形，不相
    符合。查原告丁○○之所以於94年5 月2 日經鈞院以94年度
    禁字第61號裁定宣告為禁治產人，無非係以「本院於94年4
    月18日在鑑定人即醫師馮德誠前就『你叫何名』、『請把眼
    睛睜開並舉起手來？』等問題訊問相對人，相對人均沒有回
    應」等情，為其依據，惟原告丁○○於上揭禁治產裁定後，
    日漸康復，此觀亞東紀念醫院93年9 月10日診斷書記載：「
    需專人照顧」等語、卻94年8 月9 日診斷書所載：「日常生
    活需旁人扶助，目前狀況固定」等語，即可明知，甚至，原
    告丁○○因有投保國泰人壽保險股份有限公司（下稱國泰人
    壽），國泰人壽曾於95年4 月7 日時派員前往原告丁○○處
    以實際訪查傷勢併拍照存證，然對國泰人壽95年4 月7 日國
    壽自第95040106號函後附訪查照片，原告丁○○精神狀況頗
    佳，意識清楚，四肢活動自如，均可依照訪查人員指示舉手
    、站立、活動等動作，實與常人身體狀態無異，況原告丁○
    ○自95年4 月7 日起迄今，既無病情惡化情事，足徵原告丁
    ○○目前實際病情日漸好轉，顯無鈞院94年禁字第61號裁定
    所認定「本院於94年4 月18日在鑑定人馮德誠醫師前就『你
    叫何名』、『請把眼睛睜開並舉起手來？』等問題訊問相對
    人，相對人均沒有回應」等情【暫且不論傷害是否為被告丙
    ○○過失所致】，是鈞院94年禁字第61號裁定理由，不足作
    為認定原告丁○○目前實際身體狀況之依據，洵屬有據。
  (六)原告丁○○請求浮濫不實：退步言之，倘鈞院認為被告丙○
    ○就系爭車禍結果或有部分過失行為，並與系爭車禍結果發
    生間存在相當因果關係【被告丙○○於茲重否認】，惟原告
    丁○○請求金額確有浮濫不實之虞，詳言之：
    1.醫療費用部分：
      查被告丙○○與其友人於原告丁○○住院期間，曾探望十
      餘次，並前後給付原告丁○○醫藥費用14萬元，是就原告
      丁○○主張醫療費用19萬5677元中，應扣被告丙○○前所
      給付14萬元，要屬有據。
    2.看護費用部分：
      按民法第193 條第1 項規定「不法侵害他人之身體或健康
      者，對於被害人因此喪失或減少勞動能力或增加生活上之
      需要時，應負損害賠償責任」，所稱之增加生活上之需要
      ，係指被害以前並無此需要，因為受侵害，始有支付此費
      用之需要而言。其因身體或健康受不法侵害，需人長期看
      護，就將來應支付之看護費，係屬增加生活上需要之費用
      ，加害人故應予以賠償，惟被害人是否確需依賴他人長期
      看護，仍應以最後事實審言詞辯論終結時之事實狀況為認
      定之標準。經查原告丁○○身體日漸康復，此觀亞東紀念
      醫院93年9 月10日診斷書記載：「需專人照顧」等語、卻
      94年8 月9 日診斷書所載：「日常生活需旁人扶助，目前
      狀況固定」等語，即可明知，甚至，原告丁○○於國泰人
      壽95年4 月7 日派員實際訪查傷勢並拍照存證時，精神狀
      況頗佳，意識清楚，四肢活動自如，均可依照訪查人員指
      示舉手、站立、活動等動作，實與常人身體狀態無異，況
      原告丁○○自95年4 月7 日起迄今，既無病情惡化情事，
      足徵原告丁○○目前實際病情日漸好轉中，充其量，原告
      丁○○日常生活僅需旁人扶助，根本無須專人24小時全日
      看護照顧，彰彰明甚，為此，原告丁○○請求24小時全日
      看護每日薪資2200元，自案發後至餘命23.82 年，再依霍
      夫曼係數扣除中間利息之看護費用1233萬9411元云云，要
      無理由。
    3.減少勞動能力損失部分：
      按因不法侵害他人之身體，致被害人減少勞動能力為永久
      者，定其損害賠償額，應先推算被害人可能陸續工作之年
      限，而推算此年限，則應參酌被害人之健康狀態以及生活
      情形等而為估計，最高法院72年台上字第4441號判決足資
      參照。經查，原告丁○○所以主張減少勞動能力損失487
      萬7097元，無非係以原告丁○○案發時年僅53歲，至65歲
      退休時，尚有12年，以每日薪資1450元計算，再依霍夫曼
      係數扣除中間利息計算所得云云，為其依據，惟不足採，
      詳言之：
    (1)查原告丁○○主張工作所得日薪1450元，僅以扣繳憑單為
      證，惟查，扣繳憑單充其量僅能證明原告丁○○於93年度
      中自協芳木材行共領薪資12萬6000元等情，因1 年365 天
      ，平均日薪346 元，何來原告丁○○日薪145 元？足徵原
      告丁○○訛稱日薪1450元云云，要無可採。
    (2)依實務慣例，計算減少勞動能力之年限，一般計算至60歲
      而已，惟原告丁○○既未舉證以證明伊本身具有特別健康
      狀態，如何將減少勞動能力損失計算至65歲，足徵原告丁
      ○○請求勞動能力損失487 萬7097元，要屬浮濫。
    (3)精神慰撫金部分原告丁○○之所以主張非財產上損害300
      萬元，無非係以伊正值壯年，竟突遭變故，非但無力奉養
      家中年近80歲老母及配偶，兩名子女及一名孫子女，痛苦
      異常云云，為其依據；惟撫養孫子女本非原告丁○○應盡
      法定義務，且扶養80歲老母亦非原告丁○○專屬義務，且
      原告丁○○是否受有精神上痛苦，實無相當關聯性，足徵
      原告丁○○請求被告丙○○賠償慰撫金300 萬元，洵屬過
      高，尚無可採。
  (七)系爭車禍發生，原告丁○○應負擔主要過失責任，被告丙○
    ○主張有過失相抵，洵有理由。按損害之發生與擴大，被害
    人與有過失者，法院得減輕賠償金額或免除之，民法第217
    條定有明文。經查系爭車禍發原因主要在於原告丁○○橫越
    馬路時未曾注意左右來車，已見前述，是倘鈞院認為被告丙
    ○○與有過失，依上規定，被告丙○○得請求鈞院衡量原告
    丁○○實際損失情形，減少或免除被告丙○○賠償責任，要
    屬有據。
  (八)為此，請求駁回原告之訴及其假執行之聲請，並陳明如受不
    利判決，願供擔保請准宣告免假執行。
三、原告主張被告應負侵權行為責任部分：
  (一)按汽車駕駛人，有下列情形之一者，處新臺幣6,000 元以上
    1 萬2,000 元以下罰鍰，並當場禁止其駕駛：一未領有駕駛
    小型車或機器腳踏車，道路交通管理處罰條例第21條第1 項
    第2 款定有明文，又上開規定係屬保護他人之法律，如有違
    反，應依民法第184 條第2 項之規定損害賠償責任。又汽車
    行駛時，駕駛人應注意車前狀況及兩車併行之間隔，並隨時
    採取必要之安全措施，道路交通安全規則第94條第3 項定有
    明文，為駕駛人行車時應負之注意義務。
  (二)經查原告主張被告於93年7 月16日8 時45許，無照駕駛車牌
    號碼MK-976 5號自用小客車，沿臺北縣三峽鎮○○路由南往
    北方向行駛，行經二鬮路57號前時，因未注意車前狀況，且
    無不能注意之情事，詎曾於瑄竟疏未注意其所駕駛汽車之前
    方，致其所駕駛車輛之右前車頭撞擊原告，原告因而受有顱
    骨骨折合併顱內多處出血、水腦症、左肺挫傷及左側第6 、
    7 肋骨骨折、腦脊髓液分流管功能障礙等傷害之事實，核與
    被告於94年3 月30日於警訊中陳稱：案發當時我沒有汽車駕
    照，我是無照駕駛，警方也有開單告發等語相符，且有道路
    交通事故調查表、及現場圖各1 件，及車禍現場、汽車受損
    照片共12張附於偵查卷在卷可稽（詳台北板橋地方法院檢察
    署94年度他字第2450號偵查卷第16至18頁、第24至26頁、第
    30至37頁），又本件交通事故經送台灣省台北縣區車輛行車
    事故鑑定委員會鑑定結果，亦認「原告橫越道路未注意來往
    車輛，與被告無照駕駛自用小客車，狹道左行駛且未注意車
    前狀況；同為肇事因素」，亦有該會出具之鑑定意見書附於
    94年度他字第2450號偵查卷第55、56頁足憑，並經本院依職
    權調閱上開卷宗查證無訛，自堪信為真實。
  (四)被告雖抗辯：就警方現場採證照片觀之，被告所駕駛系爭
    車輛上所留之撞擊點有右側擋風玻璃、右側照後鏡及右側照
    後境前方約25公分處，足徵系爭車輛撞擊點絕非在車頭或車
    頭右前方，證人邱純蘭證人並不完整，無法認定係被告所
    駕駛車輛之右前車頭撞擊原告，證人劉寺淑證稱：照片中
    那支電線桿的位置其實是死角等語，則被告於駕駛系爭車輛
    經過該地點亦因電線桿阻擋產生死角而無法看見被告，致無
    法注意被告，刑事判決判認被告有罪，顯有未當，又民事訴
    訟之裁判不受刑事判決認定事實之拘束，自得依自由心證為
    與刑事判決相異之認定云云。惟查汽車、機車或其他非依軌
    道行駛之動力車輛，在使用中加損害於他人者，應負推定過
    失責任，駕駛人能得證明於防止損害之發生，已盡相同之注
    意而免責，此觀諸民法第191 條之3 法條文義甚明。則本院
    僅須審酌被告係遭原告所駕駛車輛所撞及，且被告並因此而
    受有損害，即須應依推定原告為有過失，而應負損害賠償之
    責任，不能以證人就原告是否有過失之證言不明確，或無證
    據證明原告有過失，即違反法條文義，就原告是否有過失進
    行較刑事審判更為嚴格之證據證查。次查被告於本院94年度
    交易字第32 4號刑事案件96年3 月15日審理時陳稱：上開（
    即車禍發生）時間，我每天都會路過，那麼都有堆高機在那
    邊開來開去，我平常都會放慢速度，案發當時，我的時速只
    有二、三十，有碰一聲，我以為有東西有掉下來，我就把車
    子停在旁邊下來看，發現黃生先（即被告）倒在地上，車禍
    發生之前，我沒有看到被害人，當時視線良好，我始終注意
    看車前狀況，我的視線沒有死角，也沒有被擋到，我也沒有
    看到我車子與被害人碰撞的情形，只是聽到碰的一聲，右前
    擋風玻璃破掉，右邊後照鏡也破掉，車子其他地方沒有損害
    等語，則被告於本院審理時又抗辯係因有死角，無法看到原
    告云云，顯屬不足採信，則被告於視線良好之情形下，直至
    碰撞原告為止，均尚未察覺原告橫越馬路，顯然並未注意車
    前狀況。末查根據附於台灣板橋地方法院檢察署96年度他字
    第2450號偵查卷之道路交通事故調查報告表(一)、(二)、道路交
    通事故現場圖、車禍現場及車損照片，車禍現場係在台北縣
    三峽鎮○○路五十七號前，路寬六公尺，無分道設施之村裡
    道路，車禍發生後，被告駕駛之ＭＫ－九七六號自用小客車
    停在五十七號前，靠近左側，而與左側路邊相距零點七公尺
    之道路上，車頭朝北，該車右前擋風玻璃破損，右照後鏡斷
    裂，掉落在該車右後方，距離一車身長之地面，由於當時Ｍ
    Ｋ－九七六號自用小客車係由南往北行進，是依物理慣性原
    理，ＭＫ－九七六號自用小客車右前擋風玻璃破損及右照後
    鏡斷裂，掉落在該車後方，應係被告由北往南朝該車碰撞所
    造成，雖被告抗辯：原告係碰撞被告所駕駛ＭＫ－九七六號
    自用小客車側面，致受有傷害，並非被告碰撞原告云云，惟
    未就被告碰撞自小客車側面會彈到自小客車引擎蓋上，並撞
    裂自小客車之右擋風玻璃，依據物理原理係屬可能，舉證以
    實其說，自亦不足採信。
  (五)綜上所述，被告係無照駕駛，核屬有違反保護他人法律之情
    事，且於行車時又有違反注意車前狀況義務之情形，就本件
    車禍事故之發生，為有過失，自應依侵權行為法規對於原告
    負損害賠償責任。
四、次按「按因故意或過失，不法侵害他人之權利者，負損害賠
    償責任。違反保護他人之法律，致生損害於他人者，負賠償
    責任。但能證明其行為無過失者，不在此限。」、「汽車、
    機車或其他非依軌道行駛之動力車輛，在使用中加損害於他
    人者，駕駛人應賠償因此所生之損害。但於防止損害之發生
    ，已盡相當之注意者，不在此限。」、「不法侵害他人之身
    體或健康者，對於被害人因此喪失或減少勞動能力或增加生
    活上之需要時，應負損害賠償責任。」、「不法侵害他人之
    身體、健康、名譽、自由、信用、隱私、貞操，或不法侵害
    其他人格法益而情節重大者，被害人雖非財產上之損害，亦
    得請求賠償相當之金額。其名譽被侵害者，並得請求回復名
    譽之適當處分。」民法第184 條第1 項前段、第2 項、第
    191 條之2 、第193 條第1 項、第195 條第1 項分別定有明
    文。查被告既不法侵害原告之身體與健康，則原告自得依上
    開規定請求被告賠償，茲將原告請求之各項之金額，分項析
    述如後。
  (一)醫療費用9 萬7,497 元部分（含救護車費用3,500 元）：查
    原告自93年7 月16日起至94年2 月2 日止於附表一所示之時
    間，總計支出醫療費用19萬5, 677元之事實，已據其提出醫
    療費用單據34紙附卷本院94年度交重附民卷為證，自堪信為
    真實，又原告自認被告已給付部分之醫療費用，扣除被告已
    給付之醫療費用，原告尚得請求被告給付之醫療費用詳如附
    件二所示，總計為9 萬7,497 元，並據提出醫療費用收據8
    件附於本院96年度重訴字第277 號卷宗足憑，則原告請求被
    告給付醫療費用9 萬7,497 元，為有理由，應予准許。又被
    告雖抗辯：被告曾給付14萬元予原告，自應從醫療費用扣除
    14萬元云云，惟除原告自認應扣除部分外，被告並未舉證以
    實其說，尚難信為真實，自不得再從醫療費用中扣除。
  (二)看護費1,233 萬9,411 元部分：查原告目前意識遲緩，有失
    語症，大小便失禁，四肢乏力，及其他器質性精神病態，日
    常生活需人扶助等情，有亞東紀念醫院診斷證明書1 件在卷
    足憑。次查原告係40年4 月12日出生，於本件交通事故93年
    7 月16日發生時，係滿53歲之人，參酌93年台灣省簡易生命
    表（男性）之記載，原告應尚有23.82 年之平均餘命。再查
    原告雖主張看護每日之薪資為2,200 元，惟並未舉證以實其
    說，本院參酌桃園縣辦理中低收入老人重病住院看護費用補
    助作業規定，每人每日最高為1, 800元，因認於原告無法提
    出看護費收據之情形下，全日看護僅能核給1,800 元，又原
    告係因意識遲緩，有失語症，大小便失禁等症狀，而須僱請
    看護照顧，且須全日照顧看護，有財團法人亞東紀念醫院97
    年1 月3 日亞歷字第0976410008號函1 件在卷足憑（詳本院
    第110 頁），每月看護5 萬4,000 元為計算基準，自93年7
    月16日起至加計23.82 年之日止，依霍夫曼式計算法扣除中
    間利息（首期給付不扣除中間利息），原告所得請求之看護
    費應為1017萬99 69 元元【計算方式為：(54000X188.00000
    000+(54000X0.84)X0.00000000)=00000000.000000000 。其
    中188.00000000為月別單利 (5/12)%第285 月霍夫曼累計係
    數，0.84為未滿一月日數折算月數之比例，0.00000000為月
    別單利 (5/12)%第286 月霍夫曼單期係數。採四捨五入，元
    以下進位】。逾此之請求，即屬無據，不應准許。
  (三)喪失勞動能力之損失487 萬7,097 元部分：查原告於93年7
    月16日發生本件交通事故時起，即已喪失勞動能力，有亞東
    紀念醫院94年8 月9 日診斷證明書所載：「病人中樞神經系
    統機能遺有顯著障害，終身不能從事工作，症狀無好轉可能
    」等語，足資證明。復查原告自93年5 月起至同年10日止總
    計領取薪資12萬6,000 元，有各類所得扣繳暨免扣繳憑單1
    件為證，每月之平均薪資為2 萬1,000 元，又原告係40年4
    月12日出生，於104 年4 月12日屆滿60歲強制退休之齡，則
    原告自93年7 月16日起至104 年4 月12日止，按每月2 萬1,
    000 元計算，依霍夫曼計算式扣除中間利息，原告喪失之勞
    動能力總計為216 萬9,903 元【計算方式為：
     (21000X102.0 0000000+(21000X0.00000000)X0.00000000)
    391)391)=0000000.0 0000 0000。其中102.00000000為月別
    單利 (5/12)%第128 月霍夫曼累計係數，0.00000000為未滿
    一月日數折算月數之比例，0.00000000為月別單利 (5/12)%
    第129 月霍夫曼單期係數。採四捨五入，元以下進位】。原
    告雖另主張：原告之日薪1450元云云，惟查協芳木材行負責
    人乙○○已於97年2 月19日具狀向本院陳稱：各類所得扣繳
    暨免扣繳憑單上所記載之12萬6,000 元，並非2 個月之薪資
    總和，而係所屬93年5 月至10日之薪資等語，核原告主張其
    日薪為1,450 元云云，顯屬無據，不足採信。
  (四)精神慰撫金309 萬8,180 元部分：經查原告因本件交通事故
    受有中樞神精機能顯著障害之傷害，終生不能工作，且無法
    自理生活，核諸社會一般通念，原告經神上應受有相當之痛
    苦，本院審酌原告係小學畢業，被告係高中畢業，兩造家庭
    經濟狀況為小康，及其他一切情況，因認原告請求之慰撫金
    在100 萬元之範圍內核屬適當，應予准許，逾此之請求，即
    屬過當，不應准許。
  (五)綜上所述，原告所得請求之各項金額總計為1,344 萬7,369
    元【計算式：97497+00000000 +0000000+0000000=00000000
    】。
五、再按損害之發生或擴大，被害人與有過失者，法院得減輕賠
    償金額或免除之，民法第217 條第1 項定有明文。又行人穿
    越道路，應依左列規定：五在未設有行人穿越道亦非禁止穿
    越之路段穿越道路時，應注意左右無來車，始可小心迅速穿
    越，道路交通安全規則第134 條第5 款亦定有明文。查本件
    事發地點為未設有行人穿越道，未劃分快慢車道之路段，有
    道路交通事故調查報告表(二)、道路交通事故現場圖及現場相
    片附於94年度他字第2450號偵卷足憑，原告於未劃分快慢車
    道之路段穿越道路時未注意左右來車之事實，亦有證人劉寺
    淑於94年3 月26日警訊中證述：丁○○當時要去對面開堆高
    機將工廠內之成品移置至堆置場所，要過馬路時未注意來車
    便與黃宇瑄駕駛之MK-9765 號車發生擦撞，丁○○倒地受傷
    ，之後我就叫同事將丁○○送往恩主公醫院就醫等語，及證
    人邱純蘭於94年5 月31日偵查時證稱：當時我也是和被害人
    （即原告）站在同一邊，被害人因為要去對面開堆高機，被
    害人當時沒有先注意左右有無來車，就逕行過馬路，走到一
    半時，就被被告的車所撞到，被告當時之車速不會太快，只
    能算是普通，但到底多快，我無法判斷，肇事後，警方來繪
    製現場圖時，還沒有被動過等語足憑，均據本院依職權調閱
    上開卷宗查證無訛，本件經送台灣省車輛行車事故鑑定及覆
    議委員會，亦認定原告橫越道路未注意來往車輛亦為肇事原
    因，已詳述如前，本院因認原告就本件交通原因之發生與損
    害之擴大，亦應負50% 之與有過失責任，依此計算，原告得
    請求之金額應為672 萬3,685 元【計算式：00000000/2=000
    0000.5，元以下四捨五入】。
六、末按保險人依強制汽車責任保險法規定給付之保險金，視為
    加害人或被保險人損害賠償金額之一部分；加害人或被保險
    人受賠償請求時，得扣除之，強制汽車責任保險法第32條定
    有明文。查本件原告因本件交通事故領取強制汽車責任保險
    金101 萬372 元，有新安產物保險公司付款明細1 件在卷可
    證（詳本案卷第24頁），則原告所得請求賠償之金額應再扣
    除101 萬372 元。是原告得請求之賠償應為571 萬3,313 元
    【計算式：0000000-0000000=0000000】。
八、從而，原告依據侵權行為之法律關係，請求被告給付571 萬
    3,313 元，及自95年12月22日即起訴狀繕本送達翌日起至清
    償日止按年息5%計算之利息，為有理由，應予准許，逾此之
    請求，即屬無據，應予駁回。又兩造均陳明願供擔保請准宣
    告假執行與免假執行，就原告勝訴部分，核無不合，分別爰
    酌定相當之擔保金額，准許之。至於原告敗訴部分，其假執
    行之聲請亦失所附麗，應併予駁回。
九、結論：原告之訴為一部有理由，一部無理由，依民事訴訟法
    第79條、第390 條第2 項、第392 條第2 項，判決如主文。
中    華    民    國    97    年    2     月    29    日
                  民事第三庭法  官  何君豪
以上正本係照原本作成
如對本判決上訴，須於判決送達後20日內向本院提出上訴狀
中    華    民    國    97    年    2     月    29    日
                            書記官  黃琴茜


司法院資訊處製作；財團法人民間司法改革基金會備份。
